【裁判字號】    92,簡上,216
【裁判日期】    920909
【裁判案由】    竊盜
【裁判全文】
臺灣桃園地方法院刑事判決                        九十二年度簡上字第二一六號
    上  訴  人
    即  被  告  乙○○
右列上訴人因竊盜案件，對於本院中壢簡易庭八十七年度壢簡字第九三號，中華民國
八十七年七月三十日第一審刑事簡易判決（檢察官聲請簡易判決處刑案號：八十七年
度偵字第一０六六號），提起上訴，本院改依通常程序審理，並為通常程序之第一審
判決，茲判決如左：
    主  文
原判決撤銷。
乙○○無罪。
    理  由
一、聲請簡易判決處刑意旨略以：被告乙○○意圖為自己不法之所有，於民國八十七
    年一月十三日凌晨五時許，在被害人甲○○址設桃園縣八德市○○路○段八五一
    號之桃園縣議員候選人甲○○競選總部前，竊取該競選總部之花籃十個（值約新
    臺幣三千元）。乙○○竊得該花籃後置放其所駕駛之自用小貨車上，為巡邏之員
    警查獲，將之逮捕，因認被告涉犯刑法第三百二十條第一項之竊盜罪嫌等語。
二、按犯罪事實，應依證據認定之，無證據不得推定其犯罪事實；不能證明被告犯罪
    者，應諭知無罪之判決，刑事訴訟法第一百五十四條、第三百零一條第一項分別
    定有明文；而事實之認定，應憑證據，如未能發現相當證據，或證據不足以證明
    ，自不能以推測或擬制之方法，為裁判基礎；倘積極證據不足為不利於被告事實
    之認定，即應為有利於被告之認定，更不必有何有利之證據（最高法院四十年臺
    上字第八六號、三十年上字第八一六號判例意旨參照）。又刑法第三百二十條第
    一項之竊盜罪，必須行為人於主觀上意圖為自己或他人不法之所有，而於客觀上
    下手竊取他人之財物，二者同時具備，其犯罪構成要件始足相當。
三、公訴人認被告乙○○涉有右揭竊盜罪嫌，無非係以被告於警、偵訊中之自白、被
    害人甲○○之證述及查獲之花籃十個為其主要論據，惟訊據被告堅詞否認有何公
    訴人所指之竊盜犯行，辯稱：伊是從事販賣早點及兼做資源回收之工作，伊每天
    清晨前往補貨時會順便撿拾路上可回收物品，伊當時見放置在該競選總部外面花
    籃裡的花都已經枯萎，誤以為該花籃是別人不要的東西，才會將該花籃十個放在
    車上，伊確實沒有竊盜之犯意等語。經查：
（一）被告固不否認於上開時、地拿取被害人甲○○放置在其競選總部外面之花籃十
      個，而為警當場查獲之事實，然上開花籃係被害人甲○○不要而準備丟棄的物
      品等情，業據被害人甲○○於本院調查時陳稱：「（是否在八十六年一月十三
      日在八德市○○路○段八五一號前妳所有之花籃遭竊？）有，當時我是在競選
      桃園縣縣議員，競選期間還沒有過，是朋友送給我很多花籃，我就放在我的競
      選總部騎樓下，有一些花已經凋謝了，我是準備要丟掉了，比較好的花我在晚
      上要關門前都收進屋內，其他要丟掉的我都放在騎樓下。我的朋友跟我說過如
      果不要的花籃不要放在垃圾桶，就放在門口，有資源回收的人會來收」等語（
      見本院九十二年八月六日訊問筆錄第二頁、第三頁）明確，雖被害人甲○○於
      警詢時指稱：花籃是伊所有等語，然被害人甲○○上開陳述僅係陳明該花籃原
      為其所有，然被害人甲○○既於本院陳稱該花籃是伊不要的，且曾於九十二年
      七月八日具狀聲明：「本人甲○○於八十六年參選縣議員，蒙各界致贈花籃，
      因花籃數量過多，故棄置於騎樓，預備丟棄之廢棄物。於夜間適逢拾荒者收走
      ，本人並未遭人偷竊」等語，此有該聲明書附卷可稽，可見被害人甲○○於警
      詢時並未進一步陳述其準備丟棄該花籃，是被害人甲○○於警詢時之陳述尚難
      為被告不利之認定，應以其於本院之陳述較為可採。則衡諸上情，被害人甲○
      ○當時在競選縣議員時收受親朋好友致送之大量花籃，其中部分之花籃裡的花
      在外觀上既已凋謝，無繼予保有必要，而放置屋外無人看管準備丟棄，於客觀
      上顯足令人誤以為已屬他人所棄置不要之物品，因之被告辯稱其係誤以為該花
      籃為他人所棄置不要物品而拿取放在車上等語，應堪採信。
（二）至公訴人認被告於警、偵訊時已坦承不諱，惟被告於警詢辯稱：「我是看到花
      籃擺放在路邊以為是不要的，就用手提至我開的自小貨車Ｇ三—０四二一號上
      去」等語（見偵查卷第五頁反面），嗣於檢察官偵訊時亦辯稱：「我是做資源
      回收，我看到花有點枯萎，以為是人家不要的」（見偵查卷第一二頁反面）等
      語，足見被告雖於警、偵訊坦承有拿取該花籃，然被告並未坦承有竊盜之犯行
      ，是公訴人認被告於警、偵訊業已自白犯行云云，尚有誤會，併此敘明。
四、綜上，被告於主觀上既係以為該花籃屬他人所廢棄不要之物，自難謂被告於拿取
    該花籃時，在主觀上有何竊盜之不法所有意圖，被告上開所為，核與竊盜罪之犯
    罪構成要件有間，是被告所辯並無不法所有意圖，衡情並非子虛。從而，公訴人
    所提之證據，並不足為不利於被告事實之認定，本件尚有合理之懷疑存在。此外
    ，復查無其他積極之證據，足證被告有竊盜之犯行，既不能證明被告犯罪，自應
    為被告無罪之諭知。原審未究明上情斟酌及此，逕予論罪科刑，於法尚有違誤。
    被告上訴意旨指摘原審判決不當，為有理由，自應由本院將原判決撤銷，並改判
    如主文。
五、本件有刑事訴訟法第四百五十一條之一第四項但書第三款情形，依同法第四百五
    十二條規定，應適用通常程序審判，附此敘明。
據上論斷，應依刑事訴訟法第四百五十二條、第四百五十五條之一第三項、第三百六
十九條第一項前段、第三百六十四條、第三百零一條第一項，判決如主文。
本案經檢察官張春暉到庭執行職務。
中        華        民        國     九十二    年     九    月    九    日
                                      臺灣桃園地方法院刑事第二庭
                                            審判長法  官 徐培元
                                                  法  官 錢建榮
                                                  法  官 許乃文
右正本證明與原本無異。
如不服本判決，應於判決送達後十日內向本院提出上訴狀( 應附繕本 )，上訴於
臺灣高等法院。
                                                  書記官 陳慧玲
中        華        民        國     九十二    年     九    月    九    日


司法院資訊處製作；財團法人民間司法改革基金會備份。
